【裁判字號】    95,上訴,3611
【裁判日期】    951128
【裁判案由】    詐欺
【裁判全文】
臺灣高等法院刑事判決                95年度上訴字第3611號
上  訴  人
即  被  告  甲○○
                      號
                    現另案於臺灣臺北監獄臺北分監執行中
上列上訴人因詐欺案件，不服臺灣板橋地方法院95年度訴字第
688號，中華民國95年7月20日第一審判決（起訴案號：臺灣板橋
地方法院檢察署94年度偵緝字第2021號），提起上訴，本院判決
如下：
    主  文
上訴駁回。
    事  實
一、甲○○有違反毒品危害防制條例、偽造文書等前科（尚未執
    行，不構成累犯），其雖能預見將提供金融機構帳戶與他人
    使用，可能幫助不詳之人從事詐欺行為，作為取得財物或財
    產上之利益之管道，竟仍基於縱該人將其帳戶用以從事詐欺
    行為，亦不違反其本意之幫助犯意，於民國93年6月16日前
    之不詳時地，將其所有之富邦商業銀行股份有限公司（現改
    名為台北富邦商業銀行股份有限公司；下稱富邦銀行）新店
    分行帳戶號碼00000000000000號、戶名甲○○之存摺、提款
    卡等物交付不詳姓名年籍之男子所屬詐欺集團使用。嗣於同
    年6月16日下午2時15分許，該詐欺集團成員，撥打電話至乙
    ○○位於臺中縣烏日鄉○○村○○路○段46號住處，詐稱乙
    ○○之兒子為人作保，積欠地下錢莊債務，須匯款始會放人
    云云，致乙○○情急之下未詳予查證而陷於錯誤，進而持其
    臺中商業銀行股份有限公司（下稱臺中銀行）之金融卡至自
    動櫃員機，依照詐騙集團成員指示於同日下午5時30分許，
    將新臺幣（下同）三萬元轉帳匯至甲○○上開帳戶，旋即由
    詐騙集團以提款卡提領一空。嗣乙○○事後發覺有異，始知
    受騙。
二、案經乙○○訴請臺中縣警察局烏日分局報告臺灣臺中地方法
    院檢察署檢察官呈請臺灣高等法院檢察署檢察長令轉臺灣板
    橋地方法院檢察署檢察官偵查起訴。
    理  由
一、訊據被告甲○○否認涉有上揭犯行，辯稱：上開帳戶之存摺
    及提款卡於93年年初在家中失竊，因當時伊人在觀察勒戒中
    ，係伊女友在家中時遭竊，伊有去銀行辦掛失云云。經查：
（一）被害人乙○○遭人電話詐騙匯款三萬元至被告上開帳戶後
      ，旋即遭人提領一節，業據乙○○指訴綦詳，並有臺中銀
      行自動櫃員機交易明細表、富邦銀行被告開戶基本資料、
      客戶存提紀錄單各一紙在卷可稽，核先敘明。
（二）另向台北富邦銀行函查上開帳戶之存摺掛失補發紀錄，獲
      覆被告分別於92年12月19日及93年6月15日辦理存摺掛失
      補發，有該行新店分行95年4月12日北富銀新字第00018號
      函及所附申請暨授權書二件在卷可憑。而被告係於93年1
      月8日執行觀察勒戒，迄至同年1月30日因無繼續施用毒品
      傾向出所，亦有本院被告前案紀錄表一件存卷可參。則被
      告所辯上開帳戶之存摺、提款卡於93年年初在家中失竊，
      伊有去銀行辦掛失一節，所指事實應係伊於92年12月19日
      至台北富邦銀行辦理掛失及補發存摺當次，伊稱93年年初
      云云，應係記憶有誤所致，堪可認定。又被告既稱存摺、
      提款卡一併失竊，惟何以僅辦理掛失補發存摺，而未補發
      提款卡？實值存疑。
（三）縱使被告於92年12月19日所補發之存摺，又在伊執行觀察
      勒戒期間失竊，然被告於93年6月15日又至銀行辦理掛失
      補發新的存摺，且依富邦銀行上開回函所附文件，被告亦
      僅辦理掛失補發存摺，而未包括提款卡，則該存摺及提款
      卡是否確如被告所稱一併失竊，亦有待斟酌。況被告於93
      年6月15日掛失補發存摺時，該帳戶內餘額僅一元，而該
      新補發之帳戶旋即於翌日即同年6月16日即為不詳之詐欺
      集團所使用為詐財之工具，被害人所轉帳之金額，於同日
      即遭人以提款卡分二次提領，亦有上開銀行回函所附客戶
      存提記錄單可稽。如非被告交付存摺及提款卡予他人並告
      知提款卡密碼，該詐騙集團成員如何能取得被告之提款卡
      並輕易知悉密碼？又詐騙集團常以蒐購而來之人頭帳戶遂
      行詐財工具，以便在騙得被害人匯款後，能輕易使用提款
      卡提取被害人所匯之款項。如依被告所辯該帳戶係失竊而
      非伊交付詐騙集團成員，則詐騙集團使用被告之帳戶作為
      詐財匯款之工具時，將時時處於該帳戶被申報掛失止付之
      風險中，隨時有可能因被害人發現帳戶存摺、提款卡遺失
      而掛失止付，使詐騙集團無法順利提取被害人所匯之款項
      。類此情形，實與常理有違。是被告僅空言辯稱該帳戶失
      竊云云，尚難遽予採信。
（四）被告於92年11月間至93年12月間，亦大量並密集在臺灣銀
      行、合作金庫銀行、第一商業銀行華南商業銀行、彰化商
      業銀行、華僑商業銀行、台北富邦銀行、高雄銀行、中國
      國際商業銀行、臺灣中小企業銀行、新竹國際商業銀行、
      台南區中小企業銀行、花蓮區中小企業銀行、誠泰商業銀
      行、陽信商業銀行、板信商業銀行、中華郵政股份有限公
      司、聯邦商業銀行、玉山銀行、萬泰商業銀行、台新國際
      商業銀行、中國信託商業銀行、慶豐商業銀行等23家金融
      機構開戶，有開戶資料在偵查卷可憑。被告辯稱因那時要
      辦貸款，銀行說有開戶的資料比較好辦貸款云云，前所未
      聞，實與吾人之經驗法則有違，益足佐證其辯解之不可採
      信。
（五）綜上所述，被告所辯顯係卸責之詞，委無足採，從而其有
      幫助他人詐欺取財罪之犯行，事證明確，自應依法論科。
二、按被告基於幫助之犯意，提供銀行帳戶交予詐騙集團，由該
    詐騙集團中姓名年籍不詳之成年人對被害人施以前揭詐術，
    致被害人陷於錯誤，因而匯款至被告所提供其所有之上開帳
    戶，是被告所為係參與詐欺罪構成要件以外之行為，應認其
    所為係幫助犯而非正犯行為。又按被告行為後，刑法業於94
    年2月2日修正公布，並自95年7月1日起生效施行，其第2條
    第1項規定行為後法律有變更者，適用行為時之法律，但行
    為後之法律有利於行為人者，適用最有利於行為人之法律，
    是針對刑法修正變更之部分，自應就有利或不利於被告之一
    切相關情形，綜理全部結果而為比較，以定其應適用之法律
    ，且一經定其應適用之法律後，即須整體適用之，除法有明
    文外，不任意得割裂適用。本院綜理被告所涉上揭犯行之一
    切相關情形，認本件涉及刑法修正之法律變更部分，乃第30
    條之幫助犯，惟幫助犯部分，並不生明顯之有利或不利之問
    題，是依刑法第2條第1項規定，自應適用修正前刑法規定處
    斷。核被告甲○○所為，係犯刑法第30條第1項、第339條第
    1項之幫助詐欺取財罪。另被告以幫助之意思，為詐欺取財
    罪構成要件以外之行為，幫助他人犯上開詐欺之罪，爰依刑
    法第30條第2項之規定，按正犯之刑減輕之。又依卷附之證
    據資料，僅能證明向被告收集帳戶使用之不詳成年人士，曾
    向被害人乙○○一人實施詐欺取財犯行，惟該不詳成年人士
    並未查獲，復查無證據足認其所實施之詐騙行為，究屬偶發
    因素之隨機犯，或係恃此維生之常業犯，此部分應從有利於
    被告之認定，而認本案尚屬普通詐欺之範疇，並非常業詐欺
    罪之幫助犯，公訴意旨認被告此部分所為係犯幫助常業詐欺
    罪，容有未洽，惟起訴之基本社會事實相同，亦無礙被告訴
    訟防禦權之行使，本院自得予以變更起訴法條。又被告所犯
    既非幫助常業詐欺罪，僅係幫助普通詐欺罪，而該普通詐欺
    罪並非洗錢防制法第3條所規定之重大犯罪，自無成立洗錢
    防制法第9條第1項幫助洗錢罪之餘地，本應為此部分無罪之
    判決，惟公訴意旨係以裁判上一罪之牽連犯關係起訴，爰就
    此部分不另為無罪之諭知。原審法院同此認定，依刑法第2
    條第1項前段、修正前刑法第30條、第339條第1項，罰金罰
    鍰提高標準條例第1條前段之規定，並審酌被告貿然提供帳
    戶給他人使用，所為已危害社會正常交易安全，增加被害人
    尋求救濟之困難，並使犯罪之追查趨於複雜，造成告訴人之
    損失甚鉅，兼衡其素行、犯罪之動機、目的、手段及犯後飾
    詞卸責、未見悔意，以及公訴人具體求處有期徒刑1年等一
    切情狀，量處有期徒刑8月，其認事、用法均無不當，量刑
    亦屬妥適。被告甲○○上訴意旨仍執前詞，辯稱帳戶並未賣
    人使用，伊存摺、提款卡均遺失云云，否認犯罪，指摘原審
    判決不當。然查，被告於93年6月15日至銀行僅辦理掛失補
    發存摺，而未包括提款卡，且掛失補發存摺時，該帳戶內餘
    額僅一元，而該新補發之帳戶旋即於翌日即同年6月16日即
    為不詳之詐欺集團所使用為詐財之工具，被害人所轉帳之金
    額，於同日即遭人以提款卡分二次提領，有上開銀行回函所
    附客戶存提記錄單可稽。顯係被告交付存摺及提款卡予他人
    並告知提款卡密碼，以之為詐財之工具，被告有幫助他人詐
    取財物之犯行，事證明確，已如前述。被告上訴核無理由，
    應予駁回。
據上論斷，應依刑事訴訟法第368條，判決如主文。
本案經檢察官周誠南到庭執行職務。
中    華    民    國    95    年    11    月    28    日
                  刑事第四庭審判長法  官  蔡秀雄
                                  法  官  周煙平
                                  法  官  沈宜生
以上正本證明與原本無異。
檢察官如不服本判決，應於收受送達後十日內向本院提出上訴書
狀，其未敘述上訴之理由者並得於提起上訴後十日內向本院補提
理由書（均須按他造當事人之人數附繕本）。
被告不得上訴。
                                  書記官  陳雅加
中    華    民    國    95    年    11    月    30    日
附錄本案論罪科刑法條全文：
中華民國刑法第339條：
意圖為自己或第三人不法之所有，以詐術使人將本人或第三人之
物交付者，處5年以下有期徒刑、拘役或科或併科1千元以下罰金
。
以前項方法得財產上不法之利益或使第三人得之者，亦同。
前二項之未遂犯罰之。


司法院資訊處製作；財團法人民間司法改革基金會備份。
